臺灣桃園地方法院民事判決
                                   109年度勞簡上字第15號
上  訴  人  林育賢    住桃園市○○區○○街00巷00弄00號0                          樓
訴訟代理人  魏大千律師
複 代理 人  吳俊芸律師
被 上訴 人  欣亞數位股份有限公司

法定代理人  魏碧芬  
訴訟代理人  張伃萱律師
            謝昆峯律師
上列當事人間請求給付資遣費等事件，上訴人對於民國109年9月
30日本院桃園簡易庭108年度桃勞簡字第54號第一審判決提起上
訴，並為訴之追加，本院於110年12月29日言詞辯論終結，判決
如下：
    主      文
上訴及追加之訴均駁回。
第二審訴訟費用（含追加之訴部分）由上訴人負擔。
    事實及理由
壹、程序方面：
    按訴之變更或追加，非經他造同意，不得為之。但第255條
    第1項第2款至第6款情形，不在此限；訴狀送達後，原告不
    得將原訴變更或追加他訴。但有下列各款情形之一者，不在
    此限：二、請求之基礎事實同一者。民事訴訟法第446條第1
    項、第255條第1項但書第2款分別定有明文。前開規定依同
    法第436條之1第3項於簡易訴訟程序之第二審準用之。經查
    ，上訴人於原審依就業保險法（下稱就保法）第11條第3項
    、第25條第4項之規定，請求被上訴人給付失業給付損失新
    臺幣（下同）160,636元，嗣於提起上訴後之民國110年9月2
    3日提出民事上訴理由（六）狀，追加民法第184條第1項前
    段、第231條第1項規定為請求權基礎（見本院勞簡上卷二第
    148-151頁），經核上訴人所為，與原訴均本於其與被上訴
    人間勞動契約終止爭議，是否致上訴人受有失業給付損失之
    同一基礎事實，揆諸上開規定，並無不合，應予准許。
貳、實體方面：
一、上訴人於原審主張及上訴補充：
  ㈠上訴人自104年8月3日受僱於被上訴人，在桃園市○○區○○路00
    號1樓NOVA資訊廣場123櫃位（下稱系爭櫃位）擔任店長，約
    定每月薪資45,000元。詎上訴人於108年3、4月間遭同事即
    訴外人林○○、張○○、周○○（完整姓名年籍資料詳卷，下合稱
    林○○等3人，如單指其一則逕稱其姓）指稱有性騷擾之行為
    （下稱系爭性騷擾事件），被上訴人竟未經詳查即再三打壓
    上訴人，且未依工作規則第12章規定於評議時給予上訴人到
    場說明、做成調查報告及以書面載明申訴理由通知上訴人等
    程序上保障，又被上訴人尚未經合法調查前，逕自於108年4
    月12日在公司公開公告系統指稱上訴人有系爭性騷擾事件，
    造成上訴人名譽嚴重受損，屬重大侮辱之行為，上訴人得依
    勞動基準法（下稱勞基法）第14條第1項第2款規定向被上訴
    人終止勞動契約，另上訴人主管即訴外人柯亦丞先逼迫上訴
    人離職，嗣經上訴人主張應給予勞基法上資遣之保障，被上
    訴人始命上訴人調職至負責維修電子產品之DIY部門，顯與
    原擔任之門市店長職務相差甚遠且不相符，有違勞基法第10
    條之1規定之調動五原則，並已構成勞基法第14條第1項第6
    款事由，嗣並將上訴人降職，復於108年5月3日非法解僱上
    訴人（上訴人離職前6個月平均月薪為44,621元），上訴人
    乃於同日依勞基法第14條第1項第2款、第6款不經預告，而
    於被上訴人離職系統原因欄填載「亦丞要我走」等內容做為
    向被上訴人終止勞動契約之意思表示。爰依兩造之勞動契約
    之法律關係、勞工退休金條例（下稱勞退條例）第12條、勞
    基法第16條（類推適用）、第19條、就保法第11條第3項、
    第25條第4項、民法第184條第1項前段、第231條第1項等規
    定提起本件訴訟，請求被上訴人給付資遣費83,727元、預告
    工資44,621元、失業給付160,636元，共計288,984元及法定
    遲延利息，及請求被上訴人發給非自願離職證明書等語，並
    於原審聲明：⒈被上訴人應給付上訴人288,984元，及自起訴
    狀繕本送達翌日起至清償日止，按週年利率5％計算之利息。
    ⒉被上訴人應給付上訴人非自願離職證明書。
  ㈡上訴人已提出與柯亦丞對話之錄音檔及譯文，且柯亦丞於原
    審作證中說法前後不一，然原審未察，卻以猜測方式認柯亦
    丞已先提出要上訴人調職之要求，後判決被上訴人並無非法
    解僱，於法未合。被上訴人未證明其工作規則第12章係於本
    案事件發生後始增設，且被上訴人未訂定性騷擾事件處理流
    程規則，已違性別工作平等法（下稱性平法）第13條規定，
    亦未依勞動部「僱用員工三十人以上未滿五百人中型事業單
    位工作場所性騷擾防治措施申訴及懲戒辦法範本」，提供正
    當法律程序調查，原審未察即認定程序合法，實有未洽。另
    原審忽略上訴人所提出之光碟證明上訴人於同仁經過時不會
    碰觸到之證據，亦有未洽。
二、被上訴人於原審答辯及上訴略以：
    被上訴人第一次碰到系爭性騷擾事件，所以致電勞動部承辦
    人請教應如何處理，當時被上訴人之工作規則並沒有性騷擾
    相關條文，勞動部建議被上訴人將性騷擾的相關條文放入規
    則中，並要被上訴人調查是否確實有系爭性騷擾事件，且說
    有3位女性同仁反應，算是情節重大，要被上訴人立即將上
    訴人與3位女性同仁分開。所謂調查沒有要求以何形式為之
    ，被上訴人在知道有系爭性騷擾事件後，依工作規則第69條
    第18項規定，對上訴人做出調職及降級之懲戒處分，並將基
    於調查結果與事實所為之公告，非屬重大侮辱行為，縱使評
    議會召開或程序未合於規定而有瑕疵，亦不影響被上訴人已
    盡力調查及依調查結果之認定。而上訴人之所以沒有立即調
    職，是因為要上訴人辦理交接的事情，其原任職之分店只有
    5位同仁，因為系爭性騷擾事件已經有1位女性同仁離職，如
    果立即將上訴人調店會人手不足，所以請上訴人在這段時間
    要交接好、表現好，如果交接好、表現好，可以之後再將上
    訴人升為店長。上訴人有承認他有性騷擾的行為，並下樓跟
    林○○等3人道歉，林○○等3人接受上訴人的道歉，但是均表示
    不願跟上訴人一同工作。上訴人斷章取義與柯亦丞的錄音內
    容，被上訴人並沒有要解僱的意思，是要把上訴人調去DIY
    部門，上訴人自覺被調職很丟臉，柯亦丞才會建議他離職單
    寫一寫，被上訴人從一開始就跟上訴人說會將他調店，把上
    訴人從1樓調到2樓，要將上訴人跟林○○等3人分開，上訴人
    不願接受調店處分而於108年5月3日自行離職，並非遭被上
    訴人解僱。況上訴人對其涉嫌騷擾的林○○等3人提出妨害名
    譽之刑事告訴，業經臺灣桃園地方檢察署（下稱桃園地檢署
    ）檢察官以109年度偵字第4201號案件（下稱偵4201號案件
    ）為不起訴處分等語，資為抗辯。
三、原審為上訴人全部敗訴之判決，上訴人不服原審判決提起上
    訴，並聲明：㈠原判決廢棄。㈡被上訴人應給付上訴人288,98
    4元，及自民事起訴狀繕本送達翌日起至清償日止，按週年
    利率5％計算之利息。㈢被上訴人應給付上訴人非自願離職證
    明書。被上訴人則答辯聲明：上訴駁回。
四、兩造不爭執事項（見本院勞簡上卷二第145頁）：
  ㈠上訴人自104年8月3日至108年5月3日受僱於被上訴人，在桃
    園市○○區○○路00號1樓NOVA資訊廣場系爭櫃位擔任店長，107
    年12月至108年5月每月薪資如原審卷附表一所載（見原審卷
    第106頁）。
  ㈡108年3、4月間，上訴人遭系爭櫃位同事林○○等3人指稱有性
    騷擾行為。
  ㈢被上訴人曾公告上訴人自108年4月12日起，從原店長一職降
    職為副店長（見原審卷第10-11、129-130頁）。
  ㈣上訴人曾以被上訴人員工林○○等3人指摘其有性騷擾行為，對
    林○○等3人提出妨害名譽刑事告訴，嗣經桃園地檢署檢察官
    以偵4201號案件認林○○等3人罪嫌不足，而為不起訴處分（
    見原審卷第49-53頁；本院勞簡上卷一第276頁）。
  ㈤上訴人離職前6個月之平均工資為44,621元（見原審卷第115
    、143反面至144頁）。
五、上訴人主張兩造間勞動契約業經其依勞基法第14條第1項第2
    款、第6款規定，於108年5月3日合法終止，被上訴人應給付
    資遣費83,727元、預告期間工資44,621元，賠償失業給付損
    害160,636元，並應開立非自願離職證明書，均為被上訴人
    否認，並以前詞置辯，兩造爭點為：㈠上訴人依勞基法第14
    條第1項第2款終止勞動契約，是否合法？㈡上訴人依勞基法
    第14條第1項第6款終止勞動契約，是否有理？㈢上訴人依勞
    基法第14條第4項準用第17條、勞退條例第12條規定，請求
    被上訴人給付資遣費83,727元，有無理由？㈣上訴人依就保
    法第11條第3項、第25條、第38條第1項、第3項或民法第184
    條第1項前段、第231條第1項規定，請求被上訴人賠償失業
    給付損害160,636元，有無理由？㈤上訴人依勞基法第19條、
    就保法第11條第3項規定，請求被上訴人開立非自願離職證
    明書，有無理由？㈥上訴人類推適用勞基法第16條規定請求
    預告工資44,621元是否有理由？茲審酌如下：
　㈠上訴人依勞基法第14條第1項第2款終止勞動契約，是否合法
    ？
  ⒈按雇主、雇主家屬、雇主代理人對於勞工，實施暴行或有重
    大侮辱之行為者，勞工得不經預告終止契約，為勞基法第14
    條第1項第2款所明定。次按勞基法第12條第1項第2款所稱之
    「重大侮辱」，固應就具體事件，衡量受侮辱者（即雇主、
    雇主家屬、雇主代理人或其他共同工作之勞工）所受侵害之
    嚴重性，並斟酌勞工及受侮辱者雙方之職業、教育程度、社
    會地位、行為時所受之刺激、行為時之客觀環境及平時使用
    語言之習慣等一切情事為綜合之判斷，惟端視該勞工之侮辱
    行為是否已達嚴重影響勞動契約之繼續存在以為斷（最高法
    院92年度台上字第1631號判決意旨參照）。勞基法第14條第
    1項第2款規定就勞工得不經預告終止勞動契約之要件既與同
    法第12條第1項第2款規定情節相近，則勞工是否受有重大侮
    辱足以影響勞動契約繼續存在，亦應同其判斷標準。又雇主
    為維護企業內部秩序，對於不守公司紀律之勞工得對之加以
    懲戒（即經營體之司法權），施以警告、記過、扣薪與解僱
    等懲戒，如勞工對雇主所為之懲戒處分認有不當情事，原則
    上應循內部申訴程序處理，倘另構成不法之情形，非不得依
    侵權行為等法律關係另訴請賠償，然除非該前揭懲戒權之行
    使，另造成勞工之人格或名譽受損，已達顯然濫用而可認情
    節重大之程度，致嚴重影響勞動契約之繼續存在時，方得謂
    此亦構成前開勞基法第14條第1項第2款之重大侮辱行為，而
    得據此不經預告逕終止勞動契約。
　⒉上訴人固指稱被上訴人就系爭性騷擾事件並未為合法調查，
    即於公司公告系統指稱其有性騷擾行為，顯已對其構成重大
    侮辱等語，惟：
  ⑴按性騷擾防治法第2條第2款規定：「本法所稱性騷擾，係指
    性侵害犯罪以外，對他人實施違反其意願而與性或性別有關
    之行為，且有下列情形之一者：……二、以展示或播送文字、
    圖畫、聲音、影像或其他物品之方式，或以歧視、侮辱之言
    行，或以他法，而有損害他人人格尊嚴，或造成使人心生畏
    怖、感受敵意或冒犯之情境，或不當影響其工作、教育、訓
    練、服務、計畫、活動或正常生活之進行」，次按「本法所
    稱性騷擾，謂下列二款情形之一：一、受僱者於執行職務時
    ，任何人以性要求、具有性意味或性別歧視之言詞或行為，
    對其造成敵意性、脅迫性或冒犯性之工作環境，致侵犯或干
    擾其人格尊嚴、人身自由或影響其工作表現。」性平法第12
    條第1項第1款亦有明文。
  ⑵經查，被上訴人抗辯上訴人於擔任被上訴人系爭櫃位店長時
    ，於108年3、4月間，有涉及系爭性騷擾事件一情，業已提
    出108年5月7日同仁訪談紀錄表、108年4月8日被上訴人性騷
    擾申訴評議委員會（下稱申評會）會議紀錄等件影本為證（
    見原審卷第58-59、111-113頁），而上訴人雖否認有性騷擾
    ，且認為被上訴人未依工作規則給予上訴人適法保障而程序
    違法云云（見本院勞簡上卷一第206-207、216頁）。惟查林
    ○○於偵4201號案件偵查中陳稱：我曾向柯亦丞申訴上訴人對
    張○○及周○○性騷擾，且我確實有看過及經歷過上訴人在上班
    時間會對我們3人碰觸手、腰及腳等部位來移動身體，而不
    會先講借過，我有向上訴人反應此舉不舒服等語；張○○於該
    案偵查中陳稱：我只有向林○○、周○○及柯亦丞申訴上訴人對
    我性騷擾，上訴人都會碰觸我的腰，且曾約我為性行為等語
    ；周○○則於該案偵查中陳稱：我只有向林○○說上訴人有對我
    性騷擾，林○○、張○○都有看見上訴人碰觸我等語（見原審卷
    第51頁），佐以柯亦丞亦於偵4201號案件偵辦時證稱：我接
    到林○○等3人申訴上訴人對其等進行性騷擾案時，曾詢問上
    訴人有無此事，上訴人親口對我說周○○欠20,000元，希望周
    ○○肉償，且說有碰觸周○○大腿是因為要拿櫃內的東西，並沒
    有這個意思，我還有親自問張○○說上訴人有約其去倉庫問是
    否要性行為，我也有問林○○說上訴人有摟過其腰，因為有許
    多人指控上訴人，且張○○與我一同工作8年之久，並不會對
    我說謊，因此我認為上訴人性騷擾的可信度很高，我跟上訴
    人是很好的朋友，並無恩怨等語（見原審卷第51、52頁），
    據此，桃園地檢署檢察官以柯亦丞證述內容、林○○等3人申
    訴內容及其他相關間接證據，認定上訴人對林○○等3人確有
    性騷擾行為，此有桃園地檢署檢察官偵4201號案件不起訴處
    分書在卷可稽（見原審卷第49-53頁），足認上訴人確實涉
    有系爭性騷擾事件。
  ⑶被上訴人曾於108年4月8日申評會會議後，依會議決議結果以
    「公告第6371號108年4月人員降職」對上訴人為降職處分，
    職稱由店長降為副店長，降職原因為「內部客訴」【見原審
    卷第10、129頁；本院勞簡上卷二第172頁；兩造不爭執事項
    ㈢】，復於同年5月30日更新發布前開「公告第6371號108年4
    月人員降職」，降職原因則為「績效不佳及內部客訴─對女
    性同仁性騷擾，依工作規則第十二章第18條及性騷擾防治法
    ，無法勝任店長職務予以降職處份」【見原審卷第11、130
    頁；本院勞簡上卷二第173、176頁；兩造不爭執事項㈢】。
    然依上訴人於104年9月3日與被上訴人簽訂之勞僱契約書第2
    點有關紀律及獎懲相關事項約定：「乙方（即上訴人）同意
    應遵守甲方（即被上訴人）之紀律及獎懲相關事項，一切遵
    照甲方工作規則及公告之相關辦法辦理。」等語（見原審卷
    第56-57頁），可見上訴人明確同意應完全遵守被上訴人所
    訂之工作規則及相關規章。而觀諸被上訴人104年、109年分
    別核備之工作規則第9章第52條第1項第12款及工作規則第9
    章第52條第1項第5款均明定：「本公司員工有下列行為，事
    證確實者得不經預告予以解僱，不發給資遣費，並令限期內
    辦妥移交及離職手續：……於公司或工作場所有竊盜，賭博或
    有性騷擾、性侵害之行為者。……」（見本院勞簡上卷一第13
    6-137、175-176頁）。準此，上訴人受僱被上訴人自應遵守
    前揭工作規則之規定，即於任職期間，負有不得在工作場所
    有性騷擾行為之義務，應可認定。則被上訴人對於上訴人涉
    有系爭性騷擾事件，固應依當時有效之工作規則第12章性騷
    擾防治規定，於發生疑似性騷擾事件並評議時，應給予上訴
    人到場說明、做成調查報告、申訴應載明理由以書面通知上
    訴人等程序上保障，惟查，上訴人既有在被上訴人之工作場
    所為系爭性騷擾事件，致違反上開工作規則，被上訴人於知
    悉時，自得於查明其事實後，依工作規則及勞基法等相關規
    定為適法之處置。
  ⑷而有關被上訴人對系爭性騷擾事件調查之經過，證人即被上
    訴人營運長乙○○於本院審理時證稱：因柯亦丞以電話及口頭
    告知我及被上訴人負責人丙○○，有關上訴人有性騷擾林○○等
    3人行為，但林○○等3人並未依工作規則第69條第8點提出書
    面申訴，嗣丙○○於108年4月8日召開申評會，而我是主任委
    員，但因開業30年第一次遇到此事，我無法記清楚是依工作
    規則哪一條召開，是電話詢問勞動部而他說要開申評會，我
    們就臨時成立申評會，委員共8人，當中並無社會公正人士
    及專家學者。當天訴外人即委員甲○未全程在場，後由柯亦
    丞陳述上訴人有坦承性騷擾，但上訴人說不知道此為性騷擾
    ，當下我們本想以上訴人違反工作規則且情節重大而直接開
    除，但念及上訴人服務有一段時間，我們就做出降職及調店
    之決定，當下委員無人提出不同意見，甲○於事後亦無其他
    意見。我們未用書面載明理由通知上訴人，也沒有依工作規
    則第69條第11點規定，於接獲性騷擾申訴案件送請當月輪值
    之委員於3日內確認是否受理，因上訴人向柯亦丞坦承此事
    ，又有林○○等3人提出性騷擾的申訴，所以事前未通知上訴
    人到場說明或以書面表達意見，後來僅做出會議紀錄，並無
    另外做調查報告，雖有調閱調監視器調查，但相關資料已經
    不見。因丙○○很注重此事，她於108年5月7日再次訪談林○○
    等3人並做成同仁訪談紀錄表，但未寄給上訴人。有關工作
    規則放在我們網站的討論區，只要打開公司系統就可以看到
    ，不需要帳號密碼，因工作規則蠻多的，我有看過但無法每
    一條都記起來，又因上訴人已向柯亦丞坦承有此事，我們當
    下不知道有程序保障規定等語（見本院勞簡上卷一第237-24
    9頁）；證人即被上訴人副總經理丁○○於本院審理時證稱：
    因前員工發生性騷擾事件，故於108年4月8日召開申評會，
    這是第一次發生，我不清楚是依哪個規定召開，亦不知道要
    依工作規則性騷擾相關規定處理，主任委員為乙○○，他的任
    期及是否具備衛福部專業調查資格及聘書我均不清楚，申評
    會成員有部分符合工作規則第69條第7點之規定，但成員中
    無社會公正人士及專家學者，有關性騷擾事件是林○○等3人
    口述向柯亦丞提出，柯亦丞回報給乙○○，當天會議都是乙○○
    在陳述，我們當時是在場出席人員全數通過決議將上訴人降
    職調店，我當時坐最前面，所以我不清楚甲○有無全程在場
    ，我們有將書面會議紀錄報告給她看，我簽名的時候她已經
    先簽了，至於柯亦丞如何做後續處理及告知上訴人調店相關
    處置，我不清楚。我沒看過本案有依工作規則第69條第11點
    於接獲性騷擾申訴案件，應送請當月輪值之委員於3日內確
    認是否受理，不受理之申訴案件，應提申評會備查之紀錄，
    本案有調查報告，就是會議紀錄裡面的內容，報告有經過申
    評會討論。事前未通知上訴人到場說明或以書面表達意見，
    我不清楚上訴人是否知悉有該次會議，有關降職及調店是透
    過柯亦丞告知上訴人。有調監視器，當時是柯亦丞用通訊軟
    體LINE傳給我一個人，我只看到有監視器畫面是上訴人摸一
    女生的腿，但那個女生我不清楚是誰，畫面時間沒有很長。
    進來公司上班會有工作規則的簽約，會發給每個員工1份，
    另外我們系統上也會有。我不清楚有無寄給上訴人有關108
    年5月7日之同仁訪談紀錄表，因工作規則太多，我自己也無
    法記得清楚為何會寫依據工作規則第12章性騷擾防治要點第
    18條，因開會議當下有提到上訴人有性騷擾，我們會議紀錄
    也有寫到上訴人有坦承做這些動作，但上訴人不知道是性騷
    擾，所以我才認為做這樣的調店對彼此都好，我們是沒有給
    予程序保障等語（見本院勞簡上卷一第250-259頁）。由上
    開證人乙○○、丁○○之證述可知，被上訴人係第一次遭遇員工
    涉有性騷擾事件，又工作規則內容太多致無法清楚所有規定
    ，因而未完全依工作規則第12章性騷擾防治相關規定內容，
    給予上訴人於調查過程之相關程序上保障。然被上訴人仍經
    所屬副理柯亦丞對林○○3人為訪談，並於108年4月8日召開申
    評會等進行相當程度之調查，況被上訴人對上訴人違反前揭
    工作規則行為之調查、處置及適法性，尚不因被上訴人有無
    依工作規則第12章相關規定之程序辦理、有無賦予上訴人應
    享有之公正程序保障，而受影響。
  ⑸又勞基法之立法目的乃為加強勞雇關係，是為免勞工動輒依
    勞基法第14條不經預告逕行終止勞動契約並請求資遣費，造
    成雇主難以承擔，勞基法第14條之立法例係採重大理由說，
    並認雇主凡有違反勞基法第14條第1項第6款所定違反勞動契
    約或勞工法令時，皆可認有損害勞工權益，並得據此終止勞
    動契約，惟解釋上，仍必須雇主違反程度達到重大始符合前
    開規定要件。倘勞工非依勞基法規定前開所定得終止勞動契
    約之情形而片面為終止勞動契約之意思表示，則屬非法終止
    勞動契約，並不生終止勞動契約之效力。查，被上訴人斯時
    之工作規則第12章性騷擾防治章節固已有相關程序保障之明
    文（見本院勞簡上卷一第183-185頁），縱認被上訴人未成
    立申訴評議委員會、未成立調查小組、未載明理由以書面通
    知上訴人、未給予上訴人提起再申訴之機會，然被上訴人業
    經詢問雙方當事人，認定上訴人確有性騷擾之情事且情節重
    大，並已召開性騷擾申訴評議委員會，決議依工作規則第69
    條第18項規定，將上訴人予以降級與調職，足認被上訴人業
    經相當程度之調查，並據以認定上訴人對女性員工林○○等3
    人性騷擾屬實，即使相關程序未盡齊備，亦難認被上訴人有
    違反勞動契約或勞工法令達情節重大之程度，而損害勞工權
    益。
　⑹承前所述，勞基法第14條第1項第2款規定之重大侮辱行為，
    非勞工因雇主之表意行為，致其人格遭到損害或有損害之虞
    ，即屬之，仍應就具體事件衡量受侮辱者所受侵害之嚴重性
    ，並斟酌勞工及受侮辱者雙方之職業、教育程度、社會地位
    、行為時所受刺激、行為時之客觀環境、及平時使用語言之
    情況等一切情事為綜合之判斷，視是否已達嚴重影響勞動契
    約繼續存在之情況為斷。從本案「公告第6371號108年4月人
    員降職」內容觀之，降職原因為「績效不佳及內部客訴─對
    女性同仁性騷擾，依工作規則第十二章第18條及性騷擾防治
    法，無法勝任店長職務予以降職處份」，並經被上訴人公開
    公告系統上，惟上訴人確實涉有系爭性騷擾事件，縱使被上
    訴人未依工作規則為適法之處置而給予上訴人程序上之保障
    ，惟並不影響被上訴人對上訴人所為之處分，業如前述，是
    被上訴人所公告內容之用字遣詞為陳述具體行為，並引具其
    認定違反工作規則之條號與內容，並無情緒性謾罵或惡意詆
    毀之表意，難認此已構成對上訴人之重大侮辱行為。
  ⒊綜上，被上訴人因上訴人確涉有系爭性騷擾事件，並經相當
    程度調查而於公司公開系統中公告調查結果及處分內容，非
    屬重大侮辱行為。是上訴人主張被上訴人未依工作規則第12
    章規定合法調查，亦未給予上訴人依法所應享有之公正程序
    保障，而依勞基法第14條第1項第2款規定，終止與被上訴人
    間之勞動契約，自不足採。
  ㈡上訴人依勞基法第14條第1項第6款終止勞動契約，是否有理
    ？
  ⒈按工作場所及應從事之工作有關事項，依勞基法施行細則第7
    條第1款規定，勞資雙方應於勞動契約中約定，故其變更亦
    應由雙方自行商議約定；而調職乃雇主對勞工人事配置上之
    變動，係企業人事管理及運作上常見之現象，通常同時帶有
    工作職務內容或工作場所之變動，然工作場所、工作內容既
    為勞動契約重要要素，即不容許資方擅憑己意變更之，故如
    資方因業務需要，調動勞方之工作場所及變更工作有關事項
    時，資方應依誠信原則為之，不得為權利濫用，是勞基法第
    10條之1始規定：「雇主調動勞工工作，不得違反勞動契約
    之約定，並應符合下列原則：一、基於企業經營上所必須，
    且不得有不當動機及目的。但法律另有規定者，從其規定。
    二、對勞工之工資及其他勞動條件，未作不利之變更。三、
    調動後工作為勞工體能及技術可勝任。四、調動工作地點過
    遠，雇主應予以必要之協助。五、考量勞工及其家庭之生活
    利益」。參以勞基法第10條之1立法理由謂：「……二、雇主
    調動勞工工作除不得違反勞動契約之約定外，尚應受權利濫
    用禁止原則之規範，爰增訂本條文，明訂雇主調動勞工職務
    不得違反之五原則」，是雇主調動勞工職務，縱勞資雙方有
    資方得調動勞方職務之合意，雇主對勞工調職命令權之行使
    ，至少須符合勞動契約及勞基法第10條之1第1至5款所定調
    職五原則，始為合法有效。又按勞工違反勞動契約（或工作
    規則），其行為縱該當於應受懲戒處分情節，雇主如不行使
    其依勞動契約（或工作規則）之懲戒權，改以調整勞工職務
    ，以利企業團隊運作，增進經營效率，尚難認不符企業經營
    之必要性及調職合理性。
　⒉依被上訴人104年工作規則第9章第52條第1項第12款及109年
    工作規則第9章第52條第1項第5款均規定，員工有性騷擾行
    為，事證確實者得不經預告予以解僱（見本院勞簡上卷一第
    137、176頁），即明定性騷擾員工之行為為被上訴人終止勞
    動契約事由，且勞基法第12條第1項第4款規定，勞工違反勞
    動契約或工作規則，情節重大者，雇主得不經預告終止契約
    。上訴人既經被上訴人調查認定涉有系爭性騷擾事件，原得
    依前揭規定，終止兩造間勞動契約且無支付資遣費及預告工
    資予上訴人之義務，然被上訴人於108年4月8日召開申評會
    會議後，依會議決議結果以「公告第6371號108年4月人員降
    職」對上訴人為降職處分，職稱由店長降為副店長，降職原
    因為「內部客訴」，此為兩造所不爭執【見兩造不爭執事項
    ㈢】，佐以證人柯亦丞於原審審理時證稱：雖然上訴人沒有
    口頭說，但給我們的感覺就是對於降職很不滿意，他的工作
    表現也跟之前不太一樣，不太跟同事互動，也會把事情切割
    得很清楚，當時是希望給上訴人一個機會，考量上訴人前揭
    表現，公司希望把上訴人調到2樓的單位，調到2樓後的職稱
    、職等及薪資都一樣，只是單純換地方工作，將他從1樓換
    到2樓等語（見原審卷第120頁反面）；證人乙○○於本院審理
    時證稱：申評會當下討論重則直接免職，但考量他待在公司
    已經這麼久，還是給他一個機會，現場與會者都沒有意見就
    這樣通過等語（見本院勞簡上卷一第244頁），佐以上訴人
    提出其與丙○○之通訊軟體LINE對話紀錄內容略以：「（上訴
    人）我會反省店長的事情，並且好好檢討改過，也感謝魏姊
    給我機會，真的謝謝魏姊，真的謝謝」、「（丙○○）育賢，
    你一直是魏姐心中的寶貝，你熱誠、活潑、正面、正直，缺
    點是命太好太懶散（笑臉貼圖）～謝謝你為欣亞付出的一切
    ！年紀不小啦，我對你最大的期望就是看你在這舞台發光發
    熱，你可以為我做到嗎？」、「（上訴人）好，知道了，我
    會加油。我會努力的做，謝謝魏姊，真的非常謝謝」（見本
    院勞簡上卷二第158、160頁），堪認被上訴人並非未給予上
    訴人改善機會。衡諸上訴人於任職被上訴人公司期間之職位
    為店長，竟涉有系爭性騷擾事件，可見上訴人身為部門主管
    ，卻未能維護部門同仁權益，事後亦欠缺與其他同仁之溝通
    協調能力。被上訴人綜合評估上訴人於發生上開事件後，已
    無法繼續領導管理一部門，且對同部門女性心理產生壓力，
    亦恐難以服眾，其態度及能力未明顯改善，不應再使其擔任
    主管職務，乃依兩造間勞僱契約書第2點有關工作性質約定
    略以：乙方（即上訴人）同意任職期間甲方（即被上訴人）
    得依營運狀況及管理需要並確為乙方技術體能所能勝任工作
    時為必要調配乙方之工作區域、職務或任職部門（調動區域
    與原區域車程於1小時內），且甲方將給予必要之協助（見
    原審卷第56頁）。查，被上訴人係因上訴人有性騷擾行為而
    降職為副店長，且地點是從1樓調到2樓門市，而調至2樓後
    ，其職稱、職等及薪資並未再次降級，僅單純更換工作地點
    等情，業據證人柯亦丞證述如前，可知本次上訴人調職，被
    上訴人並無不當動機及目的，且在其他勞動條件，也未見有
    何不利之變更，則被上訴人依前開約定及規定，以上訴人已
    不適任管理職務，並以較輕微之調職取代解僱權之行使，而
    將上訴人由店長調職為副店長，並調往同址2樓為與系爭性
    騷擾事件被害人適當隔離，兼顧保障女性員工良好、安心之
    工作環境，核無違反前開約定及規定或相關勞動法令之可言
    。
　⒊上訴人固主張被上訴人以系爭調職迴避資遣，並舉其與柯亦
    丞間之錄音譯文為證（見原審卷第9頁），惟觀諸其內容為
    「（柯）就這樣吧，你離職單寫一寫。（上訴人）好，你資
    遣我吧。（柯）什麼叫資遣。（上訴人）你資遣我啊。（柯
    ）那你調DIY。（上訴人）你資遣我啊。（柯）你調DIY。魏
    姐的意思叫你調DIY。沒什麼好講的啊，有什麼好講的。（
    上訴人）你現在，嗯，...哇賽。（柯）尊重主管嘛！」等
    語，可知柯亦丞一再表明被上訴人要上訴人調至DIY部門，
    且是「魏姐」即被上訴人法定代理人之意思，要上訴人尊重
    主管等語，縱柯亦丞前曾陳稱「你離職單寫一寫」，惟無法
    得知上訴人與柯亦丞先前之對話內容，柯亦丞或已先提出要
    上訴人調職之要求而上訴人不願接受，而出於個人情誼建議
    上訴人不接受調職就自己將離職單寫一寫，未見被上訴人有
    要上訴人離職或是資遣之意思，是上訴人主張被上訴人於10
    8年5月3日非法解僱乙情，尚難憑採。
　⒋上訴人另主張其原係系爭櫃位店長，負責商品銷售等工作，
    而DIY部門乃係電子產品之維修，顯為工作內容不相符合部
    門等語（見本院勞簡上卷一第278頁），惟依前揭譯文、上
    訴人與丙○○前開通訊軟體LINE對話紀錄，及上訴人於被上訴
    人離職系統（見原審卷第131頁）所填載內容等觀之，均未
    見上訴人斯時對於調職後之工作內容有何意見，且上訴人就
    其調動後之工作性質確為其學、經歷及技術無法勝任，又上
    訴人亦未能舉證說明尚有更適合之職位（見本院勞簡上卷二
    第144 頁），故系爭調動應屬符合被上訴人經營上必須性以
    及具備調職合法性之情形，則上訴人主張被上訴人調職其至
    DIY 部門不符勞基法第10條之1 調動五原則，難認可採。
　⒌綜此，系爭調動既屬合法，在企業經營之必要性與勞工期待
    可能性之利益衡量上，應認對上訴人無不利之情事，故被上
    訴人對上訴人所為之調動並未違反相關勞動法令，自無不合
    法之情。
　㈢上訴人依勞基法第14條第4項準用第17條、勞退條例第12條規
    定，請求被上訴人給付資遣費83,727元，有無理由？　
    按勞基法第17條規定，雇主依同法第16條規定基於同法第11
    條、第13條但書規定之事由終止勞動契約時，應給付資遣費
    ，又勞工依同法第14條規定終止勞動契約時，雇主亦應給付
    資遣費，足見，須雇主或勞工有勞基法所規定之終止事由，
    並因單方行使該終止權，使勞動契約終了時，勞工始得向雇
    主請求給付資遣費。經查，上訴人主張依勞基法第14條第1
    項第2、6款規定，終止兩造間勞動契約並不合法，業經本院
    審認如前，揆諸前開規定及說明，上訴人須有勞基法所規定
    之終止事由，且行使該終止權，使勞動契約終了時，始得向
    被上訴人請求給付資遣費，上訴人既無前揭事由，則上訴人
    請求被上訴人給付資遣費83,727元，即屬無據。
  ㈣上訴人依就保法第11條第3項、第25條、第38條第1項、第3項
    或民法第184條第1項前段、第231條第1項規定，請求被上訴
    人賠償失業給付損害160,636元，有無理由？
　⒈按因故意或過失，不法侵害他人之權利者，負損害賠償責任
    ；債務人遲延者，債權人得請求其賠償因遲延而生之損害。
    民法第184條第1項前段、第231條第1項固分別定有明文。惟
    當事人主張有利於己之事實者，就其事實有舉證之責任。民
    事訴訟法第277條本文亦有明定。是主張侵權行為損害賠償
    請求權之人，對於侵權行為之成立要件應負舉證責任，倘未
    能舉證，即應駁回其請求。次按失業給付之請領條件為：被
    保險人於非自願離職辦理退保當日前3年內，保險年資合計
    滿1年以上，具有工作能力及繼續工作意願，向公立就業服
    務機構辦理求職登記，自求職登記之日起14日內仍無法推介
    就業或安排職業訓練；本法所稱非自願離職，指被保險人因
    投保單位關廠、遷廠、休業、解散、破產宣告離職；或因勞
    基法第11條、第13條但書、第14條及第20條規定各款情事之
    一離職，就保法第11條第1項第1款、第3項分別定有明文。
　⒉經查，被上訴人並無違反兩造間勞動契約或勞工法令情形，
    上訴人依勞基法第14條第1項第2、6款規定終止兩造間勞動
    契約並不合法，已如前述，則上訴人任意終止兩造間勞動契
    約，並無就保法第11條第3項規定所示非自願離職情事，無
    從依就保法第11條第1項第1款規定向勞工保險局請求失業給
    付，即無失業給付損害可言。況上訴人於108年5月3日兩造
    間勞動契約終止後，並未向公立就業服務機構辦理求職登記
    一節，為其陳述在卷（見本院勞簡上卷二第150頁），並有
    桃園市政府就業職訓服務處110年6月1日桃就給字第1100018
    248號函、勞動部勞工保險局110年6月17日保費資字第11013
    258930號函（見本院勞簡上卷一第405頁、卷二第102-103頁
    ）。則上訴人離職迄今，既未向公立就業服務機構辦理求職
    登記，自不符請領失業給付或職業訓練生活津貼之條件，難
    認其因此受有無法請領失業給付或職業訓練生活津貼之損失
    。從而上訴人請求被上訴人給付失業給付160,636元云云，
    即屬無據。
　㈤上訴人依勞基法第19條、就保法第11條第3項規定，請求被上
    訴人開立非自願離職證明書，有無理由？　
　  按本法所稱非自願離職，指被保險人因投保單位關廠、遷廠
    、休業、解散、破產宣告離職；或因勞基法第11條、第13條
    但書、第14條及第20條規定各款情事之一離職。被保險人於
    離職退保後2年內，應檢附離職或定期契約證明文件及國民
    身分證或其他足資證明身分之證件，親自向公立就業服務機
    構辦理求職登記、申請失業認定及接受就業諮詢，並填寫失
    業認定、失業給付申請書及給付收據。第1項離職證明文件
    ，指由投保單位或直轄市、縣（市）主管機關發給之證明；
    其取得有困難者，得經公立就業服務機構之同意，以書面釋
    明理由代替之，就保法第11條第3項、第25條第1項、第3項
    分別定有明文。另勞動契約終止時，勞工如請求發給服務證
    明書，雇主或其代理人不得拒絕，勞基法第19條亦定有明文
    。經查，被上訴人並無就業服務法所列關廠、遷廠、休業、
    解散、破產宣告之情事，亦無對上訴人為終止勞動契約之意
    思表示，且上訴人依勞基法第14條第1項第2、6款終止兩造
    間之勞動契約既無理由，已如前述，則依上開規定，即不符
    合前開規定所定「非自願離職」之情況，則上訴人依據勞基
    法第19條規定請求被上訴人發給非自願離職證明書部分，亦
    無理由，同應駁回。
  ㈥上訴人類推適用勞基法第16條規定請求預告工資44,621元是
    否有理由？　　
　⒈按雇主依勞基法第11條或第13條但書規定終止勞動契約者，
    其預告期間依左列各款之規定：「一、繼續工作三個月以上
    一年未滿者，於十日前預告之。二、繼續工作一年以上三年
    未滿者，於二十日前預告之。三、繼續工作三年以上者，於
    三十日前預告之。」勞工於接到前項預告後，為另謀工作得
    於工作時間請假外出。其請假時數，每星期不得超過二日之
    工作時間，請假期間之工資照給。雇主未依第1項規定期間
    預告而終止契約者，應給付預告期間之工資。勞基法第16條
    定有明文。次按類推適用，係就法律未規定之事項，比附援
    引與其性質相類似之規定，加以適用，為基於平等原則及社
    會通念以填補法律漏洞的方法，倘無法律漏洞，自不生類推
    適用而補充之問題。又所謂之法律漏洞，乃指違反法律規範
    計劃、意旨的不完整性，法律所未規定者，並非當然構成法
    律漏洞，端視其是否違反法律規範意旨、計劃及立法者之是
    否有意沉默而定（最高法院93年度台上字第1718號民事裁判
    要旨參照）。
　⒉勞基法第16條規定僅限於雇主終止勞動契約時，始有其適用
    ，如為勞工終止勞動契約，縱係依勞基法第14條第1項之規
    定而為終止，因該條第4項僅明定準用同法第17條有關資遣
    費之規定，至同法第16條關於預告期間工資之規定，則不在
    準用之列，顯見其「明示其一，排除其他」之立法意旨，立
    法者已預作安排區分，並無法律漏洞，自不得類推適用同法
    第16條之規定，請求雇主給付預告期間工資。上訴人此部分
    之請求為無理由。
六、綜上所述，上訴人依兩造間勞動契約之法律關係、勞退條例
    第12條、勞基法第16條、第19條、就保法第11條第3項、第2
    5條第4項等規定，請求被上訴人給付288,984元（含資遣費8
    3,727元、預告工資44,621元、失業給付160,636元），及自
    起訴狀繕本送達翌日起至清償日止，按週年利率5％計算之利
    息，並請求被上訴人開立非自願離職證明書，均為無理由，
    俱應駁回。又上訴人之訴既經駁回，其假執行之聲請即失所
    依據，應併予駁回。原審為上訴人敗訴之判決，並無不合，
    上訴意旨猶執前詞指摘原判決不當，求予廢棄改判，為無理
    由，應予駁回。另上訴人追加依民法第184條第1項前段、第
    231條第1項規定為請求被上訴人賠償無法領取失業補助部分
    ，亦無理由，併予駁回。
七、本件事證已臻明確，兩造其餘攻擊防禦方法及所提證據，核
    與判決結果不生影響，爰不逐一論述，併此敘明。
八、據上論結，本件上訴及追加之訴均為無理由，爰判決如主文
    。
中　　華　　民　　國　　111 　年　　1 　　月　　14　　日
                  勞動法庭  審判長法  官  游智棋
                                  法  官  何宗霖
                                  法  官  謝志偉
正本係照原本作成。　　　　　　　　　
如不服本判決，須以適用法規顯有錯誤為理由，並經本院之許可
，始得逕向最高法院提起上訴。如提起上訴，應同時表明上訴理
由，於收受本判決送達後20日內向本院提出上訴書狀（須按他造
當事人之人數附繕本），並委任律師為訴訟代理人（應提出委任
律師或具有律師資格之人之委任狀）；委任有律師資格者，應另
附具律師資格證書及釋明委任人與受任人有民事訴訟法第466 條
之1 第1 項但書或第2 項所定關係之釋明文書影本。如委任律師
提起上訴者，應一併繳納上訴審裁判費。
                                  書記官 邱淑利
中　　華　　民　　國　　111 　年　　1 　　月　　14　　日